---
title: "Script 03: Introducao_analises_Espaciais_no_R"
author: "ACMartensen"
date: "March 6, 2019"
output: html_document
---

# Objetivos

Os objetivos desta aula serão que você ganhe maior familiaridade com o R, particularmente no tocante a manipular e plotar vetores e rasters


## Estes são os pacotes que iremos utilizar nesta etapa

```{r}
library(sp)
library(rgeos)
library(maptools)
library(rgdal)
library(raster)
library(plotKML)
```

## Entra o mapa

```{r}
mapa<-readOGR(dsn="./data", layer="sel_2_07")
```

##	Plotar e explorar o mapa

Aqui você poderá ver o mapa, com os limites dos polígonos em preto e com os polígonos em si em branco, independente da classe desses polígonos.
```{r}
plot(mapa)
```

Você pode mudar as cores dessa representação através do atributo *col*, que por exemplo, neste caso mudamos de branco para vermelho.
```{r}
plot(mapa, col="red")
```

Se usarmos o argumento *border*, podemos alterar as bordas dos polígonos, do *default* preto, para neste caso, vermelho.
```{r}
plot(mapa, border="red")
```

Juntando os atributos *col* e *border* podemos começar a montar nossos mapas da forma que achamos mais conveniente.
```{r}
plot(mapa, col="black", border="red")
```

Da mesma maneira que vimos em etapas anteriores podemos verificar qual é a *Class* do objeto **mapa**
```{r}
class(mapa)
```

Você deve ter um *output* mais ou menos similar a este abaixo, onde você pode ver que se trata de um *"SpatialPolygonsDataFrame"*

> class(mapa)
[1] "SpatialPolygonsDataFrame"
attr(,"package")
[1] "sp"

Qual é a estrutura desse objeto? Ou seja, do que ele é composto? Utilizando a função **str()** podemos verificar exatamente isso... Digite no seu terminal **R** o código abaixo:
```{r, eval=FALSE}
str(mapa)
```

Você deve ter visto que apareceu um monte de coisas escritas, e meio rápido, fica até difícil da gente saber do que se trata e entender o que está sendo mostrado.


Vamos tentar da seguinte maneira:
```{r}
str(mapa, max.level=2)
```

Agora ficou mais fácil e curto, vamos tentar entender: 

Na primeira linha do output nós temos de novo qual é a *class* do objeto, que já sabemos é um *"SpatialPolygonsDataFrame"*, mas também temos uma informação adicional, que esse objeto tem 5 *slots*. Esses *slots* são mostrados logo na sequência sempre precedidos de **@**, sendo eles: **@data**, **@polygons**, **@plotOrder**, **@bbox** e **@proj4string**, como você pode ver abaixo, ou no output do seu terminal.

Formal class 'SpatialPolygonsDataFrame' [package "sp"] with 5 slots
  ..@ data       :'data.frame':	284 obs. of  3 variables:
  ..@ polygons   :List of 284
  ..@ plotOrder  : int [1:284] 284 81 150 282 217 119 174 28 176 205 ...
  ..@ bbox       : num [1:2, 1:2] 421022 8174981 430442 8182503
  .. ..- attr(*, "dimnames")=List of 2
  ..@ proj4string:Formal class 'CRS' [package "sp"] with 1 slot
  
Outra forma de verificarmos o nome dos *slots*:
```{r}
slotNames(mapa)
```

  
Vamso agora tentar entender o que cada um desses *slots* são. 

Toda vez que quisermos acessar um *slot* de um *"SpatialPolygonsDataFrame"* devemos usar a seguinte notação: o nome do *"SpatialPolygonsDataFrame"* seguido de **@** e do nome do *slot* que buscamos a informação.

Vamos começar de baixo para cima.
```{r}
mapa@proj4string
```

Você deve ter obtido um output similar a este abaixo, com os argumentos do *CRS*. CRS é *"coordinate reference system"*, ou seja, no *slot* *@proj4string* temos informações sobre o sistema de coordenadas do nosso **mapa**.

CRS arguments:
 +proj=utm +zone=24 +south +ellps=aust_SA +units=m +no_defs 


O código abaixo mostra a *"bounding box"*, ou seja, os valores extremos no eixo X e no eixo Y que envolvem todo o mapa.
```{r}
mapa@bbox
```

Você também pode verificar essa *"bounding box"* dessa maneira
```{r}
bbox(mapa)
```

E se quiser ver ela plotada, podemos ver dessa maneira
```{r, fig.sub, fig.cap='Representações da "bounding box"', fig.subcap=c('Apenas a "bounding box"', 'Aqui a "bounding box e o mapa"'), out.extra='keepaspectratio', fig.align='center'}
par(mfrow=c(1,2))
plot(extent(bbox(mapa)), main="Aqui só a bounding box")
plot(extent(bbox(mapa)), main="Aqui com o mapa também")
plot(mapa, add=TRUE)
```
Veja que nesse caso existe uma questão de representação dos mapas que iremos ver mais pra frente. 

Seguindo nos *slots* temos o *@plotOrder* e o *@polygons*. O *@plotOrder* é um conjunto de números inteiros (*int*), e que é simplesmente a lista que os polígonos serão plotados. O *@polygons* é uma lista, com todos os, neste caso, 284 polígonos. Veja que ambos os *slots* indicam a presença de 284 polígonos.

Por fim temos o *slot* *@data*, que para quem está familiarizado com SIG é simplesmente a tabela de atributos
```{r}
head(mapa@data, 10)
```

Nesta tabela você tem 3 colunas, além do "nome" das linhas. A primeira ID, indica o identificador do mapa original, e nas duas seguintes, a coluna "GRIDCODE" e a "CLAS_NIVEL" indicam ambas, qual a classe do polígono... por exemplo se é uma florestal, ou um pasto. Neste caso, pedimos para mostrar as 10 primeiras linhas, mas se você digitar o código abaixo, vai ver que cada um dos 284 polígonos que verificamos a existência no *slot* *@polygons* tem uma linha ai nesta tabela.

```{r}
dim(mapa@data)
```

Note que cada um dos *polygons* tem também 5 *slots*.
```{r}
str(mapa, max.level=3)
```

Podemos verificar estes *slots* da seguinte maneira
```{r}
str(mapa@polygons[[1]])
```

Temos os 5 *slots* precedidos por **@**, sendo eles *@Polygons*, *@plotOrder*, *@labpt*, *@ID*, *@area*. 


Voltando a representação do mapa, caso queremos mostrar cada classe com uma cor diferente, podemos plotar este mapa da seguinte maneira:
```{r}
plot(mapa, col=(mapa$CLAS_NIVEL))
```

Ou, se quisermos definir cores que nos facilitem a identificação das classes, primeiro verificamos as classes
```{r}
unique(mapa$CLAS_NIVEL)
```
Posteriormente definimos as cores que iremos usar para cada classe dos poligonos
```{r}
mapa@data<-cbind(mapa@data, mapa@data$CLAS_NIVEL)
colnames(mapa@data)[4]<-"cores"
head(mapa@data)

mapa@data$cores <- as.character(mapa@data$cores)
mapa@data$cores[mapa@data$cores=="52:Instalacoes rurais"]<-"grey"
mapa@data$cores[mapa@data$cores=="32:Pasto Sujo"]<-"orange"
mapa@data$cores[mapa@data$cores=="12:Vegetacao Florestal Media"]<-"green"
mapa@data$cores[mapa@data$cores=="31:Pasto Limpo"]<-"yellow"
mapa@data$cores[mapa@data$cores=="11:Vegetacao Florestal Inicial"]<-"lightgreen"
mapa@data$cores[mapa@data$cores=="38:Cabruca"]<-"brown"
mapa@data$cores[mapa@data$cores=="20:Campo umido degradado"]<-"cyan"
mapa@data$cores[mapa@data$cores=="10:Corpo dagua"]<-"blue"
mapa@data$cores[mapa@data$cores=="13:Vegetacao Florestal Avancada"]<-"darkgreen"
mapa@data$cores[mapa@data$cores=="18:Afloramento rochoso/Campo rupestre"]<-"black"
mapa@data$cores[mapa@data$cores=="39:Area degradada"]<-"red"
```

E finalmente plotamos o mapa
```{r, fig.align='center'}
par(mar=c(1,1,1,1))
plot(mapa, col=mapa@data$cores, border="transparent")
legend("bottomright", legend = c("Inst.Rurais", "p.sujo", "FloMed", "p.limpo", "FloIni", "Cabruc", "CamUmi", "Agua", "FloAva", "Rochas", "Degrad"), fill=c("grey", "orange", "green", "yellow", "lightgreen", "brown", "cyan", "blue", "darkgreen", "black", "red"))
```

Existem diversas outras formas de nós plotarmos mapas, incluindo através do pacote **ggplot2**, que iremos ver mais pra frente no curso.

## Plotar no Google Earth

Uma das tarefas que podemos fazer é abrir os nossos mapas no *Google Earth*. As imagens de alta resolução do Google Earth podem nos ajudar a avaliar um mapeamento, ou nos orientar em um trabalho de campo, por exemplo. Além disso, podem nos ajudar a gerar figuras mais bonitas para relatórios e/ou palestras.

```{r}
plotKML(mapa["CLAS_NIVEL"], color="red")
```


```{r}

```


pdf("Flo_pasto2.pdf", bg="transparent")
plot(mapa.ipe.lim, col="orange", border="black")
title("Pasto Limpo")
axis(1)
axis(2)
dev.off()

###		Manipula mapa

class(mapa.ipe.med)

str(mapa.ipe.med) # ppt

slotNames(mapa.ipe.med)



###		"Tabela de Atributos"
mapa.ipe.med@data

############################################################################################
###
###		Calcula Métricas
###
############################################################################################

###		Area

mapa.ipe.med@polygons

mapa.ipe.med@polygons[[1]]@area

i<-1
area.tot<-NA
while (i < length(mapa.ipe.med)+1){
	area<-data.frame(mapa.ipe.med@polygons[[i]]@area)
	area.tot<-rbind(area.tot, area)
	i<-i+1
	}
	area.tot<-area.tot[-1,]
	
	hist(area.tot)
	mean(area.tot)
	sum(area.tot)
	
area.med.gAr <-gArea(mapa.ipe.med)
area.med.sum <-sum(area.tot)

area.med.gAr
area.med.sum

### Ou...

area.sapp <- data.frame(area=sapply(slot(mapa.ipe.med,"polygons"), slot, "area"))

head(area.sapp)
sum(area.sapp)
sub.area.sapp<-subset(area.sapp, area.sapp>259480.5)

sub.area.sapp/10000

round(sub.area.sapp/10000)

round(sub.area.sapp/10000, digits=2)

###		Métricas patch

rast.mapa.ipe.med <- vect2rast(mapa.ipe.med, cell.size=5)

image(rast.mapa.ipe.med)

patch.metrics = PatchStat(rast.mapa.ipe.med)

dt<-cbind(mapa.ipe.med@data, patch.metrics)

mapa.ipe.med@data<-dt
mapa.ipe.med

dt.limpa<-dt[,-(1:3)]

cor(dt.limpa)

dsn<-getwd()
writeOGR(mapa.ipe.med2, dsn=dsn, layer="mapa.ipe.res", driver="ESRI Shapefile")




